臺灣屏東地方法院民事裁定
111年度消債清字第55號
聲  請  人  
即 債務 人  盧筱涵  

代  理  人  謝以涵律師
上列當事人因消費者債務清理事件聲請清算，本院裁定如下：
    主  文
聲請人盧筱涵自民國111年12月16日中午12時起開始清算程序。
命司法事務官進行本件清算程序。
    理  由
一、按債務人不能清償債務或有不能清償之虞者，得依本條例所
    定更生或清算程序，清理其債務；債務人對於金融機構負債
    務者，在聲請更生或清算前，應向最大債權金融機構請求協
    商債務清償方案，或向其住、居所地之法院或鄉、鎮、市、
    區調解委員會聲請債務清理之調解，消費者債務清理條例（
    下稱消債條例）第3條、第151條第1項分別定有明文。此係
    採前置協商主義，是債務人於協商程序中，自應本於個人實
    際財產及收支狀況，依最大誠信原則，商討解決方案。如終
    究不能成立協商，於聲請更生或清算時，法院審酌上開條文
    所謂「不能清償或有不能清償之虞」，允宜綜衡債務人全部
    收支、信用及財產狀況，評估是否因負擔債務，而不能維持
    人性尊嚴之最基本生活條件，所陳報之各項支出，是否確屬
    必要性之支出，如曾有協商方案，其條件是否已無法兼顧個
    人生活之基本需求等情，為其判斷之準據。又法院開始清算
    程序之裁定，應載明其年、月、日、時，並即時發生效力。
    法院開始更生或清算程序後，得命司法事務官進行更生或清
    算程序，必要時得選任律師、會計師或其他適當之自然人或
    法人1人為監督人或管理人，復為同條例第83條第1項、第16
    條第1項所明定。
二、本件聲請意旨略以：聲請人積欠債務逾新臺幣（下同）1,16
    1,000元而不能清償，雖曾依消債條例之規定向本院聲請調
    解，惟調解不成立，復未經法院裁定開始更生程序或許可和
    解或宣告破產，爰請求裁定准予清算等語。
三、經查：
  ㈠聲請人前於民國111年6月20日依消債條例第151條第1項規定
    ，向本院聲請債務清理之調解，嗣調解未成立，聲請人並聲
    請進入清算程序，此有消費者債務清理法院前置調解聲請狀
    及本院調解筆錄在卷可稽（見本院卷第2至19、39頁），是
    聲請人本件所為清算之聲請，程序上核無不合。據此，本院
    自應綜合聲請人目前全部收支及財產狀況，評估是否已達不
    能維持最低生活條件，而有「不能清償債務或有不能清償之
    虞」之情形，資為本件是否准予裁定清算之準據。
  ㈡聲請人主張其目前是在家自網路上接案工作之SOHO族，平均
    每月收入約為16,000元等情，業據提出其全國財產稅總歸戶
    財產查詢清單、109至110年度綜合所得稅各類所得資料清單
    、收入切結書及勞工保險投保查詢明細等件為證（見本院卷
    第8至11頁）。依前開卷證資料所示，聲請人目前未投保勞
    工保險，應未受雇於何公司行號，是於查無聲請人有何隱藏
    收入來源之情形下，堪信聲請人所述為真實，本院爰先以每
    月16,000元做為計算聲請人償債能力之基礎。
  ㈢按債務人必要生活費用，以最近一年衛生福利部或直轄市政
    府所公告當地區每人每月最低生活費一點二倍定之。受扶養
    者之必要生活費用，準用第一項規定計算基準數額，並依債
    務人依法應負擔扶養義務之比例認定之。消債條例第64條之
    2第1項、第2項定有明文。次按債務人聲請更生或清算時所
    提財產及收入狀況說明書，其表明每月必要支出之數額，與
    本條例第64條之2第1項、第2項規定之認定標準相符者，毋
    庸記載原因、種類及提出證明文件，消債條例施行細則第21
    條之1第3項亦有明定。聲請人個人日常生活必要費用部分，
    審酌聲請人負債之現況，基於社會經濟活動之互賴及誠信，
    該日常生活所需費用，自應節制開支，不得有超越一般人最
    低生活標準之享受，否則反失衡平，本院參酌衛生福利部所
    公告111年度臺灣省每人每月最低生活費用標準之1.2倍為17
    ,076元，則聲請人每月最低生活費除有特殊情形並有證據證
    明者外，自宜以前開數額為度，始得認係必要支出。而聲請
    人主張其每月必要生活費用為17,000元，既低於前開法定數
    額，當無浮報之虞，亦屬可採。
　㈣從而，以聲請人每月所得扣除必要生活費用後，已無剩餘（
    計算式：16,000元－17,000元＝－1,000元）。雖聲請人名下尚
    有保單數紙（見本院卷第13至14頁），然前開保單於給付條
    件未成就或解約前並無從用以清償債務，且聲請人目前積欠
    之債務至少已達3,167,958元，有前置調解債權明細表在卷
    可憑（見本院卷第35頁），是本院審酌聲請人之財產、信用
    、勞力及生活費用支出等狀況，認其客觀上經濟狀況已有不
    能清償債務情狀，而有藉助清算制度調整其與相對人間之權
    利義務關係而重建其經濟生活之必要，自應許聲請人得藉由
    清算程序清理債務。此外，本件復查無聲請人有消債條例第
    6條第3項、第8條或第82條第2項所定駁回清算聲請之事由存
    在，則聲請人聲請清算，核屬有據，爰依首揭規定，應予開
    始清算程序，並命司法事務官進行本件清算程序。
四、依消債條例第11條第1項、第16條第1項、第83條，裁定如主
    文。
中    華    民    國    111   年    12    月    16    日
                  民事庭      法  官  藍家慶
正本係照原本作成。
本裁定不得抗告。　　　　　　　　　
中　　華　　民　　國　　111 　年　　12　　月　　16　　日
                              書記官  鍾嘉芸